【裁判字號】    95,訴,2766
【裁判日期】    951130
【裁判案由】    毒品危害防制條例
【裁判全文】
臺灣高雄地方法院刑事判決              95年度訴字第2766號
公  訴  人  臺灣高雄地方法院檢察署檢察官
被      告  乙○○
上列被告因違反毒品危害防制條例案件，經檢察官提起公訴（95
年度毒偵字第5135號），本院合議庭裁定由受命法官獨任進行簡
式審判程序，判決如下：
    主  文
乙○○施用第一級毒品，處有期徒刑陸月，如易科罰金，以銀元
參佰元即新臺幣玖佰元折算壹日。扣案之第一級毒品海洛因貳包
（合計驗後淨重零點壹壹公克，空包裝總重零點肆貳公克，含包
裝袋）及殘留海洛因之香煙壹支均沒收銷燬之；又施用第二級毒
品，處有期徒刑參月，如易科罰金，以銀元參佰元即新臺幣玖佰
元折算壹日。扣案之第二級毒品甲基安非他命壹小包（含包裝袋
，驗後淨重零點零肆公克）及甲基安非他命吸食器壹組均沒收銷
燬之。應執行有期徒刑柒月，如易科罰金，以銀元參佰元即新臺
幣玖佰元折算壹日。扣案之第一級毒品海洛因貳包（合計驗後淨
重零點壹壹公克，空包裝總重零點肆貳公克，含包裝袋）、第二
級毒品甲基安非他命壹小包（含包裝袋，驗後淨重零點零肆公克
）、殘留海洛因之香煙壹支及甲基安非他命吸食器壹組均沒收銷
燬之。
    事  實
一、乙○○前因施用毒品案件，經臺灣高雄少年法院以91年度少
    調字第1584號裁定送觀察、勒戒後，嗣因無繼續施用毒品之
    傾向，於民國91年11月18日執行觀察勒戒完畢釋放，並經臺
    灣高雄少年法院以91年度少調字第1584號裁定不付審理確定
    。詎乙○○仍未戒除毒癮，竟於受前開觀察、勒戒執行完畢
    釋放後5 年內，復分別基於施用第一級毒品海洛因、第二級
    毒品甲基安非他命之犯意，於95年6 月6 日不詳時間（起訴
    書誤載為95年6 月5 日晚上9 時許），在前高雄縣鳳山市○
    ○路128 號9 樓之7 住處（下稱前鳳山市住處）先後以吸食
    器施用第二級毒品甲基安非他命及以摻入香煙內之方式施用
    第一級毒品海洛因各1 次。嗣為警於95年6 月7 日下午3 時
    40分許，持本院搜索票在其前鳳山市住處，扣得第一級毒品
    海洛因2 小包（合計驗後總淨重0.11公克、空包裝總重0.42
    公克）、摻有第一級毒品海洛因之香煙1 支、第二級毒品甲
    基安非他命1 小包（含包裝袋，驗後淨重0.04公克）、甲基
    安非他命吸食器1 組。經警徵得其同意採集尿液送驗，結果
    呈甲基安非他命陽性及可待因陽性、嗎啡陽性反應，方查知
    上情。
二、案經高雄縣政府警察局鳳山分局報告臺灣高雄第方法院檢察
    署檢察官偵查起訴。
    理  由
一、本件被告乙○○所犯為死刑、無期徒刑或最輕本刑為3 年以
    上有期徒刑以外之罪，其於準備程序中就被訴事實為有罪之
    陳述，經法官告知簡式審判程序之旨，並聽取公訴人及被告
    之意見後，依刑事訴訟法第273 條之1 第1 項規定，裁定由
    受命法官獨任進行簡式審判程序，合先敘明。
二、訊據被告乙○○對於上揭犯行於本院審理時供承不諱，且被
    告於95年6 月7 日下午3 時40分為警查獲後所採集之尿液，
    經送檢驗之結果，確呈甲基安非他命陽性及可待因陽性、嗎
    啡陽性反應，此有台灣檢驗科技股份有限公司95年6 月19日
    KＺ000000000000號濫用藥物尿液檢驗報告及尿液採證代碼對
    照表各1 份附卷可稽（見警卷第23-24 頁），而扣案之白色
    粉末2 包、香煙1 支及晶體1 小包、吸食器1 組，經分別送
    請法務部調查局及高雄醫學大學附設中和紀念醫院（下稱高
    雄醫學院）檢驗結果，白色粉末及香煙1 支確含海洛因，而
    晶體及吸食器亦確含甲基安非他命成分，亦有法務部調查局
    95 年7月25日調科壹字第220023779 號鑑定通知書及高雄醫
    學院95年8 月22日0000-000號、0000-000、0000-000號檢驗
    報告各1 紙在卷足憑（見偵卷第26頁及本院卷第15-18 頁）
    ，是被告之自白核與事實相符，應堪採信。本案事證明確，
    被告上開施用第一、二級毒品犯行，堪以認定。
三、按觀察、勒戒或強制戒治執行完畢釋放後，5 年內再犯毒品
    危害防制條例第10條施用毒品之罪者，應依法追訴，毒品危
    害防制條例第23條第2 項定有明文。本件被告前台灣高雄少
    年法院裁定觀察、勒戒，嗣於91年11月18日觀察勒戒執行完
    畢釋放，並經臺灣高雄少年法院以91年度少調字第1584號裁
    定為不付審理乙節，有臺灣高雄地方法院檢察署刑案資料查
    註紀錄表及臺灣高等法院被告前案紀錄表等件在卷可參（分
    別見偵卷第4 頁、本院卷第6-12頁），是被告於送觀察、勒
    戒執行完畢釋放後，5 年內再犯本件施用第一、二級毒品罪
    行，依前開法條之規定，應依法追訴，本院就被告本件施用
    毒品犯行，自得依法論罪科刑。
四、論罪科刑：
    (一)被告行為後，刑法業於94年2 月2 日修正公布部分條文，
    並於95年7 月1 日施行。依修正後刑法第2 條第1 項規定：
    「行為後法律有變更者，適用行為時之法律。但行為後之法
    律有利於行為人者，適用最有利於行為人之法律」。又本次
    修正涵蓋之範圍甚廣，故比較新舊法時，應就罪刑有關之共
    犯、牽連犯、連續犯、有無累犯加重、自首減輕暨其他法定
    加減原因與加減例等一切情形，綜其全部罪刑之結果而為比
    較，有最高法院95年5 月23日所為之95年度第8 次刑庭會議
    決議可資參照。茲就本件相關之新舊法比較，臚列如下：
    1.修正前刑法第41條第1 項前段原規定：「犯最重本刑為五
      年以下有期徒刑以下之刑之罪，而受六個月以下有期徒刑
      或拘役之宣告，因身體、教育、職業、家庭之關係或其他
      正當事由，執行顯有困難者，得以一元以上三元以下折算
      一日，易科罰金。」，且被告行為時之易科罰金折算標準
      ，依修正前罰金罰鍰提高標準條例第2 條前段（現已刪除
      ）之規定，本係就其原定數額提高為100 倍折算1 日，故
      被告行為時之易科罰金折算標準乃以銀元3 百元折算1 日
      ，經折算後應以新臺幣9 百元折算為1 日。惟修正後刑法
      第41條第1 項前段則改以：「犯最重本刑為五年以下有期
      徒刑以下之刑之罪，而受六個月以下有期徒刑或拘役之宣
      告者，得以新臺幣一千元、二千元或三千元折算一日，易
      科罰金」，乃就易科罰金之折算標準予以提高；此外，依
      修正前第41條第2 項之規定，併合處罰之數罪，如均得易
      科罰金，其應執行刑縱合計逾6 個月，亦得易科罰金，與
      修正後第41條第2 項規定，數罪併罰限於應執行刑未逾6
      個月，始得易科罰金相較之下，當以修正前規定較有利於
      被告。
    2.修正前刑法第51條原規定：「數罪併罰，分別宣告其罪之
      刑，依左列各款定其應執行者：」其中第5 款規定：「宣
      告多數有期徒刑者，於各刑中之最長期以上，各刑合併之
      刑期以下，定其刑期。但不得逾二十年」，修正後刑法第
      51條第5 款則規定：「宣告多數有期徒刑者，於各刑中之
      最長期以上，各刑合併之刑期以下，定其刑期。但不得逾
      三十年」，經比較結果，修正前刑法應較有利於被告。
    3.經綜其全部罪刑之結果而為比較，以修正前刑法有利於被
      告，應一體適用修正前刑法之規定，合先敘明。
    (二)按海洛因及甲基安非他命分別係屬毒品危害防制條例第2
    條第2 項第1 款、第2 款所稱之第一、二級毒品，依法不得
    施用。核被告所為，係犯毒品危害防制條例第10條第1 、2
    項之施用第一、二級毒品罪。其持有海洛因、甲基安非他命
    後，進而施用，其持有之低度行為應被其施用之高度行為所
    吸收，不另論罪。又被告所犯前開施用第一級毒品及第二級
    毒品罪，犯意各別、行為互殊，應予分論併罰。爰審酌被告
    前已因施用毒品案件經觀察、勒戒，猶未徹底戒除毒癮，足
    認其並無戒除毒害之決心，本不宜寬貸，惟念其犯後坦承犯
    行，並已於全球工匯工程有限公司擔任水電工學徒學習一技
    之長，有在職證明書1 紙在卷可考，尚見悔意，且施用毒品
    乃自戕一己之身體健康，並具有病患性人格之特質，其行為
    本身對社會所造成之危害並非直接、鉅大等一切情狀，分別
    量處如主文所示之刑，並依修正前刑法第41條第2 項、第1
    項前段之規定，諭知易科罰金之折算標準，以資懲儆。扣案
    之海洛因2 小包（合計驗後淨重0.11公克，空包裝總重0.42
    公克）及摻有海洛因之香煙1 支，經送驗結果，認確均含第
    一級毒品海洛因成分；而扣案甲基安非他命1 小包（含包裝
    袋，驗後淨重0. 04 公克）、殘留甲基安非他命之吸食器1
    組，經送驗結果，亦確含第二級毒品甲基安非他命成分，均
    業如前述，該包裝及香煙、吸食器因包覆、承載毒品，其上
    顯留有該毒品之殘渣，而包裝袋、香煙與吸食器與其上殘留
    之毒品，衡情已難以分析剝離，自應整體視為毒品，不問屬
    於犯人與否，均應依毒品危害防制條例第18條第1 項前段之
    規定宣告沒收銷燬之；至送鑑耗損之海洛因、甲基安非他命
    既已滅失，自無庸再予宣告沒收銷燬之必要。又公訴人認被
    告係自95年5 月間某日起至同年6 月5 日晚上9 時止，施用
    第二級毒品甲基安非他命，惟95年5 月間某日至同年6 月6
    日前之施用毒品罪嫌部分，僅有被告自白，本件卷附驗尿報
    告則僅針對被告查獲當日所採集之尿液送驗，尚無從認定被
    告於95年6 月6 日前亦有施用第二級毒品之犯行，惟該部分
    公訴人起訴之事實，因與前開科刑部分，為連續犯之裁判上
    一罪關係，爰不另為無罪之諭知。
據上論斷，應依刑事訴訟法第273 條之1 第1 項、第284 條之1
、第299 條第1 項前段，毒品危害防制條例第10條第1 項、第2
項、第18條第1 項前段，刑法第11條、第2 條第1 項前段、修正
前第41條第2 項、第1 項前段、修正前第51條第5 款，判決如主
文。
本案經檢察官甲○○到庭執行職務
中    華    民    國    95    年    11    月    30    日
                        刑事第六庭    法  官  王  琁
上正本證明與原本無異
如不服本判決，應於判決送達後10日內，向本院提出上訴狀。
中    華    民    國    95    年    11    月    30    日
                                      書記官  黃國忠
附錄本案論罪科刑法條全文：
毒品危害防制條例第10條
施用第一級毒品者，處 6 月以上 5 年以下有期徒刑。
施用第二級毒品者，處 3 年以下有期徒刑。


司法院資訊處製作；財團法人民間司法改革基金會備份。
